【裁判字號】    91,訴,2341
【裁判日期】    920110
【裁判案由】    返還房屋等
【裁判全文】
臺灣臺北地方法院民事判決  九十一年度訴字第二三四一號
    原      告  丁○○
    訴訟代理人  甲○○
    被      告  丙○○
    訴訟代理人  乙○○
                張志興
右當事人間請求返還房屋等事件，本院判決如左：
    主    文
被告應自台北市○○街二四巷五之一號三樓房屋遷出，將房屋返還予原告；並自民國
八十九年八月十五日起至返還上開房屋之日止，按月給付原告新台幣貳萬壹仟元。
訴訟費用由被告負擔。
本判決於原告以新台幣拾玖萬貳仟元供擔保後，得假執行。
    事    實
甲、原告方面：
一、聲明：
    如主文第一項所示，及以供擔保為條件之假執行宣告。
二、陳述：
（一）坐落於台北市○○街二四巷五之一號三樓房屋為原告所有，被告未經原告之同
      意，自八十九年八月十五日起無權占有原告前開房屋，致原告每月受有相當於
      租金之損害新台幣（下同）二萬一千元，爰依民法第七百六十七條前段、第一
      百八十四條第一項前段，請求被告返還前揭房屋，並自八十九年八月十五日起
      至遷讓房屋之日止，按月賠償原告二萬一千元之損害金。
（二）對被告抗辯所為之陳述：
      兩造間並無租賃關係，故無不定期租賃之問題。
三、證據：
    提出土地及建物登記謄本、房屋稅繳款書、租賃契約、調解書、存摺、存證信函
。
乙、被告方面：
一、聲明：
    駁回原告之訴。
二、陳述：
（一）系爭房屋係原告之訴訟代理人甲○○所有，原告僅為登記名義人，並非實際所
      有權人。而甲○○提供系爭房屋與被告同居，並同意被告終身使用系爭房屋，
      甲○○為免同居事實為家人發現，即偽與第三人簽訂系爭房屋之租賃契約，八
      十四年間為被告胞弟發現遷入上址同住，甲○○因時任台北市第一信用合作社
      理事長，為免橫生枝節，而於八十五年元月間以租期屆滿為由，要求被告遷出
      。嗣甲○○又央請訴外人許麗卿充當人頭，虛偽簽立租賃契約書，作為其與被
      告同居之掩護，被告在租賃期間，非僅不需給付租金，並得按月向許麗卿收取
      租金。
（二）原告之代理人甲○○先後與許麗卿訂立兩次租賃契約，租期分別自八十六年二
      月十五日起至八十九年二月十五日止、八十九年二月十五日至八十九年八月十
      四日止。許麗卿於租期屆滿後，繼續使用系爭房屋，原告非僅未為反對之意思
      表示，反而一再對許麗卿表示房屋出清後才承認兩人間之租賃契約終止，明示
      拒絕終止租約之意思，原告於租期屆滿後，未即為反對之意思表示，縱未收取
      代價，亦無礙於不定期限租賃之成立，故原告與許麗卿間自八十九年八月十五
      日起即存有不定期限之租賃關係，原告於而被告系經由許麗卿之同意占有系爭
      房屋，並非無權占有。
（三）被告自七十九年起至八十九年間均居住於系爭房屋，前後長達十年，原告或其
      代理人從未為反對之意思表示，亦未依租賃契約對被告主張權利，顯係同意被
      告使用系爭房屋，且被告經承租人違約轉租，同意使用系爭房屋，被告亦非無
      權占有。
三、證據：
    提出存證信函；並聲請訊問證人郭國為。
    理    由
一、兩造爭執之要旨：
    原告起訴主張：坐落於台北市○○街二四巷五之一號三樓房屋為原告所有，被告
    未經原告之同意，自八十九年八月十五日起無權占有原告前開房屋，致原告每月
    受有相當於租金二萬一千元之損害，爰依民法第七百六十七條前段、第一百八十
    四條第一項前段規定，求為判決被告返還前揭房屋，並自八十九年八月十五日起
    至遷讓房屋之日止，按月賠償原告二萬一千元之損害等語。被告則以：系爭房屋
    為原告訴訟代理人甲○○所有，原告僅為登記名義人，而甲○○為與被告同居，
    同意被告終身使用系爭房屋；且被告自八十六年六月起至八十九年八月間亦經原
    告之承租人許麗卿同意使用系爭房屋，許麗卿於租期屆滿後，繼續使用租賃物，
    原告未即為反對之意思表示，而與許麗卿間成立不定期之租賃關係，被告既經許
    麗卿之同意使用系爭房屋，即非無權占有等語，資為抗辯。
二、原告主張系爭房屋為其所有之事實，業據提出建物登記謄本為證，堪信為真。本
    件兩造所爭執者在於被告是否有權占有系爭房屋？經查：
    （一）按當事人主張有利於己之事實者，就其事實有舉證責任，民事訴訟法第二
          百七十七條定有明文。被告辯稱系爭房屋為甲○○所有，信託登記於原告
          名下，甲○○提供系爭房屋與其同居，供被告終身使用之事實，為原告所
          否認，被告雖舉證人郭國為證明原告為避人耳目，而與許麗卿通謀虛偽意
          思表示簽立租賃契約，但郭國為對於前開事實，全然不知情，業據證人郭
          國為證述在卷，而被告對於有利於己之事實，復不能舉證以實其說，則辯
          稱系爭房屋係甲○○同意其終身使用，即無可採。
    （二）原告於八十六年二月間將系爭房屋出租予訴外人許麗卿，租賃期間至八十
          九年二月十四日止，有原告提出且之租賃契約書可參，且原告對於被告辯
          稱原告於前開租期屆滿後，另與許麗卿簽立租期至八十九年八月十四日之
          租賃契約之事實，復不爭執，足見原告與許麗卿間之租賃契約業於八十九
          年八月十四日屆滿；而被告於許麗卿租賃期間與許麗卿同住，未與被告簽
          立租賃契約之事實，亦有被告提出且為原告所不爭執之存證信函在卷足憑
          ，足見被告確係在許麗卿承租系爭房屋期間，經由許麗卿之同意而使用系
          爭房屋，故被告於原告與許麗卿之租期屆滿後，否有權繼續占有系爭房屋
          ，端視許麗卿是否仍有占有權源而定。
    （三）按租賃期限屆滿後，承租人仍為租賃物之使用、收益，而出租人不即為反
          對之意思者，視為以不定期限繼續契約，為民法第四百五十一條所明定。
          故不定期限之租賃，以承租人於租期屆滿後使用、收益租賃物，出租人不
          即為反對之意思表示為成立要件。原告於系爭房屋租期屆滿時要求許麗卿
          出清房屋，有被告提出之存證信函可參，顯然即已要求許麗卿出清房屋返
          還；而許麗卿於八十九年八月三十日前往原告代理人甲○○住處欲將積欠
          之租金及房屋鑰匙返還原告之事實，亦有前開存證信函可參，可見許麗卿
          於租期屆滿後，並無繼續使用系爭房屋之意思，亦未同意被告繼續使用系
          爭房屋，故被告辯稱原告與許麗卿間就系爭房屋有不定期租賃關係，許麗
          卿同意其使用系爭房屋，洵無足採。
    （四）系爭房屋於八十九年八月十四日前，每月租金為二萬一千元之事實，有租
          賃契約書可參，則原告主張自八十九年八月十五日起，因被告無權占用系
          爭房屋，致其每月受有二萬一千元之損害，即非無據。
三、綜據右述，原告依所有物返還請求權，請求被告返還系爭房屋；並依侵權行為之
    法律關係，請求被告自八十九年八月十五日起至返還系爭房屋之日止，按月賠償
    原告相當於租金之損害二萬一千元，為有理由，均應予准許。
四、假執行之宣告：
    原告陳明願供擔保，聲請宣告假執行，核無不合，爰酌定相當之擔保金額准許。
五、結論：
    原告之訴為有理由，依民事訴訟法第七十八條、第三百九十條第二項，判決如主
    文。
中      華      民      國    九十二    年      一      月      十      日
                                            民事第五庭法      官  吳素勤
右為正本係照原本作成
如對本判決上訴，須於判決送達後廿日內向本院提出上訴狀
中      華      民      國    九十二    年      一      月      八      日
~B法院書記官  曾寶生


司法院資訊處製作；財團法人民間司法改革基金會備份。
